【裁判字號】    98,聲判,212
【裁判日期】    981229
【裁判案由】    聲請交付審判
【裁判全文】
臺灣臺北地方法院刑事裁定             98年度聲判字第212號
聲  請  人
即  告訴人  甲○○○
代  理  人  邱怜珠律師
被      告  乙○○
            丙○○
右列聲請人即告訴人因被告詐欺案件，不服臺灣高等法院檢察署
中華民國98年10月12日，98年度上聲議字第6242號駁回聲請再議
之處分（原不起訴處分案號：臺灣臺北地方法院檢察署98年度偵
字第6508號），聲請交付審判，本院裁定如下：
    主  文
聲請駁回。
    理  由
一、按告訴人不服上級法院檢察署檢察長或檢察總長認再議為無
    理由而駁回之處分者，得於接受處分書後10日內委任律師提
    出理由狀，向該管第一審法院聲請交付審判。又法院認為交
    付審判之聲請不合法或無理由者，應駁回之。刑事訴訟法第
    258條之1、第258條之3第2項前段，分別定有明文。再按，
    聲請交付審判制度旨在制衡檢察官濫用不起訴處分裁量權，
    係針對依現存證據（包含偵查中取得及告訴人提出者），顯
    已足資認定被告有成立犯罪之高度蓋然性（即具備起訴所需
    之證據高度），然檢察官卻違背經驗法則、論理法則或其他
    證據法則而為被告有利認定之情形；倘依現存證據尚不足認
    被告確有成立犯罪之高度蓋然性，縱其他未經調查之證據尚
    非全無調查之必要，然依此制度之立法理由與制度目的、檢
    察制度及司法審判制度之本質觀之，亦不能以此為由准予交
    付審判而補行其他證據之調查，否則不啻命法院取代檢察官
    而逕行偵查犯罪，大悖刑事訴訟法所揭櫫之彈劾主義精神。
二、查本件聲請人即告訴人（下稱聲請人）甲○○○以被告乙○○、丙○○涉犯偽造文書罪嫌，向臺灣臺北地方法院檢察署
    檢察官提出告訴，經該署檢察官以98年度偵字第6508號不起
    訴處分後，聲請人不服而聲請再議，嗣臺灣高等法院檢察署
    認再議為無理由，於民國98年10月12日以98年度上聲議字第
    6242號處分書駁回再議之聲請，上開處分書於98年10月22日
    送達，聲請人於98年10月26日委任律師提出理由狀向本院聲
    請交付審判等情，業經本院調閱臺灣臺北地方法院檢察署98
    年度偵字第6508號（含96年度他字第5208號）、臺灣高等法
    院檢察署98年度上聲議字第6242號卷宗核閱屬實，先此敘明
    。
三、聲請交付審判意旨略以：(一)聲請人並未於臺灣板橋地方法院
    90年度訴字第1411號民事事件之91年3月11日審理期日中不
    諱言系爭債務承擔契約及申請書為其簽名，臺灣臺北地方法
    院檢察署檢察官及臺灣高等法院檢察署均怠於勘驗錄音光碟
    ，逕以上開臺灣板橋地方法院91年3月11日審判筆錄為據，
    執為認定事實之基礎，置聲請人一再否認筆錄真實性於不顧
    ，自非可採。(二)聲請人一再聲請將聲請人及相關人筆跡送鑑
    定化驗，卻遭拒絕，僅以聲請人之銀行印鑑卡為憑，即認系
    爭債務承擔書及增補借據上簽名為聲請人所為，亦屬斷章取
    義，自有違誤云云，為此聲請交付審判。
四、經查：
    (一)聲請人雖指稱中國農民銀行（現已與合作金庫銀行合併消
      滅）之經辦人員丙○○於民國86年5月19日於債務承擔契
      約書上偽造伊簽名印文，另中華商業銀行（現已改稱匯豐
      銀行）經辦人員乙○○於88年4月30日於增補借據上偽造
      伊簽名印文，並據提出債務承擔契約書（見他卷第4頁至
      第7頁）、增補借據（見他卷第13頁）為證。訊之被告丙○○固不諱言其曾於78年11月1日起至95年4月30日擔任中
      國農民銀行放款部專員，曾經受理案外人源纖股份有限公
      司（下稱源纖公司）債務由聲請人承擔之業務；另被告乙○○亦不諱言伊曾於87年7月間至93年7月間在中華商業銀
      行擔任助理業務員等情，惟均堅詞否認有何偽造文書犯行
      。惟被告丙○○辯稱：源纖公司曾提供擔保品，向中華商
      業銀行及中國農民銀行借款，中國農民銀行是第二順位之
      債權人，聲請人為免上開擔保品遭拍賣，遂申請債務承擔
      並簽立相關約據以為源纖公司繳納貸款利息，系爭債務承
      擔契約書上簽名均係聲請人本人簽署無誤等語；另被告乙○○辯稱：增補借據之簽訂係伊在接管該案前所簽立，伊
      僅係處理後續與債務人協議分期償還債務之作業等語。乃
      聲請人認被告2人有分別偽造系爭債務承擔契約書、增補
      借據之犯行，無非係以被告2人分別為收受系爭債務承擔
      契約書、增補借據之中國農民銀行、中華商業銀行承辦人
      員而已，惟觀諸被告乙○○上開辯詞，業明確否認有參與
      系爭增補借據之簽訂、收受業務，是被告徒以被告2人分
      別為中國農民銀行、中華商業銀行之承辦人員，遽認被告
      2 人即有偽造系爭債務承擔契約書、增補借據之犯行，甚
      而於駁回再議處分後，聲請本院交付審判，就被告2人是
      否確為犯罪嫌疑人一節，衡不過係臆測推估爾，自非可採
      ，先此敘明。
    (二)次查，聲請人雖否認系爭債務承擔契約書、增補借據上「
      甲○○○」之簽名為其所為，惟聲請人與案外人陳富永之
      另案清償債務民事事件中，臺灣板橋地方法院90年度訴字
      第1411號民事判決業將系爭債務承擔契約書與聲請人坦認
      簽名為真正之中國農民銀行士林分行存款印鑑卡3紙、匯
      款申請書2紙及第一商業銀行士林分行印鑑卡2紙送請法務
      部調查局鑑定，鑑定結果業認上開文件上有關聲請人之簽
      名字跡之筆畫特徵均相同，且該案上級審即臺灣高等法院
      94年度上字第147號民事判決復將系爭債務承擔契約書、
      增補借據與聲請人之中國農民銀行85年6月27日、88年4月
      23日存款印鑑卡送請內政部警政署刑事警察局鑑定，亦認
      為上開文件上聲請人之簽名筆跡相符，有臺灣高等法院94
      年度上字第147號、97年度上字第1000號判決書在卷可稽
      ，聲請意旨空言否認系爭債務承擔契約書、增補借據上「
      甲○○○」之簽名為其所為，聲請重新將聲請人及相關人
      筆跡送請鑑定，自非有據，且亦與前揭聲請交付審判制度
      之制度精神不符，無可採取。至聲請人於本案偵訊時雖改
      稱「雖然前審法院以印鑑卡認定是我簽的字，但那時銀行
      對保簽字是銀行員書寫」（見他卷第2頁）云云，而否認
      上開印鑑卡上聲請人簽名之真正性，然訊之聲請人亦不諱
      言：「該存簿是申請，印鑑章是我的，也有用來領錢過。
      」等語（同上筆錄），衡情聲請人既係親自申請存摺、提
      供印鑑章以供己使用，殊無逕委由他人在印鑑卡上代為簽
      名，造成日後提領款項困難之理，聲請人此部分陳述，大
      違常情，允非可採；況觀諸系爭債務承擔契約書、增補借
      據，分別係於86年5月19日、88年4月30日作成，時間相距
      近2年，並分別向中國農民銀行、中華商業銀行提出，且
      上開鑑定所憑之第一商業銀行士林分行印鑑卡2紙，又係
      另向第一商業銀行提出，上述分向不同銀行於不同時間提
      出之文件，其上「甲○○○」之簽名經鑑定卻均出於同一
      人之手，聲請人對此漫稱係銀行行員代為書寫或被告2人
      偽造云云，實屬虛妄，是聲請人以上詞否認鑑定之正確性
      ，求予重新鑑定並交付審判，自非可採。
    (三)又查，聲請人於另案臺灣板橋地方法院90年度訴字第1411
      號清償債務事件91年3月11日審理期日中業明確陳稱：「
      債務承擔契約書及聲請書是我簽的沒錯，但我沒有借錢，
      我是代辦而已。」（見他卷第71頁），對此聲請人雖否認
      筆錄之正確性，指稱從未在上開庭期承認系爭債務承擔契
      約及申請書為其簽名，並聲請勘驗錄音光碟，然聲請人上
      開民事事件之訴訟代理人於其後審理筆錄中業陳稱：「證
      人丙○○於91年3月11日所提出的申請書上的簽名是甲○○○簽的沒有錯，至於債務承擔契約書部分，並不是原告
      （按即聲請人）簽的，原告當時開庭一時記不得，才誤認
      」等語（見他卷第72頁），亦非否認聲請人曾為上述不利
      於己之陳述，乃聲請人嗣後全面翻異前詞，改稱從未坦承
      簽署系爭債務承擔契約書，並聲請勘驗錄音光碟及交付審
      判，自非有據，且亦與聲請交付審判制度之制度精神不符
      ；且綜覈上述各節，亦難認得徒憑聲請人嗣後單方面否認
      前述自認之存在，置鑑定結果於不顧，且對於被告2人是
      否確為犯罪嫌疑人此等質疑不予理會，即予交付審判，是
      聲請人此部分主張，亦非可採。
    (四)至聲請人另提出本票、合約書、放款借據、催告書、源纖
      公司向中國農民銀行借款500萬元附表、源纖公司向中華
      商業銀行借款600萬元附表、中華商業銀行放款客戶還款
      繳息查詢單、匯款申請書、存款憑條、民事聲請狀、民事
      裁定等，核不過係聲請人有代為繳納源纖公司貸款本息之
      事證爾，核與本案無關，亦此敘明。
五、綜上所述，原處分認被告2人偽造文書之犯罪嫌疑不足，因
    而為駁回再議之處分，核屬適當，聲請人對於駁回再議之處
    分漫加指摘，求予審判，非有理由，應予駁回。
據上論斷，應依刑事訴訟法第258條之3第2項前段，裁定如主文
。
中    華    民    國    98    年    12    月    29    日
                  刑事第六庭  審判長  法  官  張永宏
                                      法  官  雷淑雯
                                      法  官  林晏如
以上正本證明與原本無異。
本裁定不得抗告。
                                      書記官  江虹儀
中    華    民    國    98    年    12    月    30    日

司法院資訊處製作；財團法人民間司法改革基金會備份。
